最　高　行　政　法　院　裁　定　　　　　　　　　　九十一年度裁字第二六六號
　　聲　請　人　丁○○
　　　　　　　　乙○○
　　　　　　　　丙○○
　　　　　　　　甲○○
右聲請人因與相對人高雄縣政府間公地放領事件，對中華民國九十年五月十一日本院
九十年度裁字第三○八號裁定，聲請再審。本院裁定如左：
　　主  文
再審之聲請駁回。
再審訴訟費用由聲請人負擔。
　　理  由
按行政訴訟法第二百七十三條第一項第一款所謂適用法規顯有錯誤，係指原判決所適
用之法規與該案應適用之現行法規相違背，或與解釋判例有所牴觸者而言。至於事實
之認定或法律上見解之歧異，再審原告對之縱有爭執，要難謂為適用法規顯有錯誤，
而據為再審之理由。同條項第二款之判決理由與主文顯有矛盾者，係指判決依據當事
人主張之事實，認定其請求或對造抗辯為有理由或無理由，而於主文為相反之諭示，
且其矛盾為顯然者而言。又同條項第十三款所謂發見未經斟酌之證物者，係指該項證
物在前訴訟程序中即已存在，而當事人不知其存在或不能予以使用，現始發現或得使
用者而言，並以如經斟酌可受較有利益之裁判者為限。若當事人知其存在，且無不能
使用情形而未提出，或在前訴訟中已經提出者，均非現始發見之證物，均不得據以提
起再審之訴。本件聲請人因公地放領事件，提起行政訴訟，為本院八十八年度裁字第
一○八二號裁定以相對人係基於公法為國家處理公務，其所為有關放領、放租之行為
，係代表國庫管理或處分其財產，且相對人依臺灣高雄地方法院檢察署檢察官八十五
年度偵字第一八四四八號、第二三二六三號、第二七九四一號不起訴處分書所載，認
系爭土地於換約前已存在違建物、墳墓等林地違法使用情事，並不符合換訂租約之規
定，據以撤銷聲請人承租系爭土地繼承承租權，性質上係屬私法上終止租賃契約之行
為。聲請人對之所為爭執，屬私權之爭執，應訴由普通法院裁判，不得提起行政爭訟
。一再訴願決定自實體上駁回，理由雖有不同，結果尚無二致，而予維持。聲請人對
之聲請再審，經本院九十年度裁字第三○八號裁定（下稱原裁定）以前開八十八年度
裁字第一○八二號裁定所適用之法規與該案應適用之現行法規並不相違背，亦無與解
釋、判例有所牴觸之情形。聲請人指原裁定適用法規錯誤，核係其個人主觀之認知不
同，屬見解歧異之問題，不得據為再審之理由，原裁定認聲請人之訴為不合法，因而
於主文欄諭知駁回其訴，自無裁判理由與主文內容適得其反之情形可言。又本件係屬
私權之爭執，聲請人應訴由普通法院裁判，不得提起行政爭訟，則聲請人所提財政部
國有財產局臺灣南區辦事處（下稱南區國有財產辦事處）致臺灣高等法院高雄分院（
下稱高雄高分院）民事庭函影本，係證明有關實體爭執之事項，故縱經前裁定所審酌
，亦不能為較有利之裁判。從而聲請人依修正前行政訴訟法第二十八條第一款、第二
款、第十款規定聲請再審，均顯無再審理由等由，駁回聲請人於前訴訟程序之再審聲
請，經核亦無所適用之法規與應適用之現行法規相違背，或與解釋、判例相牴觸情形
。聲請人猶主張本件應准行政訴訟等云，係就本院八十八年度裁字第一○八二號裁定
及原裁定之法律見解有所爭執，揆諸首揭說明，尚不得執為再審理由。原裁定理由認
定聲請人之再審聲請顯無再審理由，應予駁回，而於主文諭示「再審之聲請駁回」，
兩者並無矛盾。又聲請人所指發見之新證物，即最高法院八十八年度台上字第一九五
三號判決影本，未據聲請人表明何時發現，且查聲請人均係該判決之當事人，當執有
該判決，其於前訴訟程序中應已知其存在，復無不能提出情形，依首揭說明，非屬行
政訴訟法第二百七十三條第十三款之新證物，不得據以再審。至聲請人所指原裁定漏
未斟酌之證物—南區國有財產辦事處致高雄高分院民事庭八十七年五月十日函影本，
業經原裁定予以斟酌。另聲請人於提起行政訴訟時，起訴狀所附集體換訂租約農戶清
冊及南區國有財產辦事處致臺灣高雄地方法院函，未於前訴訟程序提出，非原裁定漏
未斟酌之證物，而上開證物聲請人於提起行政訴訟時即已提出，自亦非新發見之證物
，前述證物與行政訴訟法第二百七十三條第一項第十三款、第十四款規定均有不合。
綜上，本件再審之聲請，顯無再審理由，應予駁回。
據上論結，本件再審之聲請顯無再審理由，爰依行政訴訟法第二百八十三條、第二百
七十八條第二項、第一百零四條、民事訴訟法第九十五條、第七十八條、第八十五條
第一項前段，裁定如主文。
中　　華　　民　　國　　九十一　　　年　　　四　　　　月　　　四　　　　日
                    最 高 行 政 法 院  第 一 庭
                                審 判 長 法  官　　　黃　綠　星
                                         法  官      黃  合  文
                                         法  官　　　蔡　進　田
                                         法  官　　　黃　璽　君
                                         法  官　　　廖　宏　明
右  正  本  證  明  與  原  本  無  異
　　　　　　　　　　　　　　　　　　　　 法院書記官　邱  彰  德
中　　華　　民　　國　　九十一　　　年　　　四　　　　月　　　四　　　　日
